臺灣臺北地方法院刑事裁定　　　　　　　　　　　　　九十一年度聲判字第五八號
　　聲　　請　　人
　　即　告　訴　人　甲○○
　　代　　理　　人　劉志中律師
　　被　　　　　告　乙○○○
右列聲請人因被告誹謗案件，不服台灣高等法院檢察署檢察長於中華民國九十一年五
月二十四日以九十一年度上聲議字第三三一號駁回聲請再議之處分（原不起訴處分書
案號：台灣台北地方法院檢察署九十年度偵字第六六一號），聲請交付審判，本院裁
定如左：
    主  文
聲請駁回。
    理  由
一、聲請人即告訴人甲○○聲請交付審判之意旨略以：（一）同案被告鍾小平（所涉
    誹謗罪嫌另由台灣台北地方法院檢察署以九十一年度偵續字第二二七號偵查中）
    於民國八十八年十一月二十五日召開記者會不實指訴聲請人為詐騙集團等事實，
    藉以毀損聲請人之名譽，而同案被告鍾小平於上開記者會所敘之內容，係由被告
    乙○○○向同案被告鍾小平陳情所提供，此有中時晚報八十八年十一月二十五日
    之報導可證；（二）同案被告鍾小平於記者會所述之情節，核與被告乙○○○向
    台灣台北地方法院檢察署提起聲請人涉嫌詐欺、偽造文書等之告訴案件中指訴之
    內容，如出一轍，此有台灣台北地方法院檢察署八十八年度偵字第二五九二三、
    二五九二四號不起訴處分書可稽，足認同案被告鍾小平記者會所述之內容確由被
    告乙○○○提供資料；（三）被告乙○○○提供資料予同案被告鍾小平乙節，業
    經台灣台北地方法院檢察署檢察官確認無訛，詎台灣高等法院檢察署對前揭足以
    認定被告乙○○○提供資料予同案被告鍾小平召開記者會之事證，未加採信，其
    採證認事確有重大疏誤，因認台灣高等法院檢察署所為駁回再議聲請之處分，採
    證認事有率斷之失，爰依刑事訴訟法第二百五十八條之一之規定，聲請裁定准予
    交付審判等語。
二、按告訴人不服上級法院檢察署檢察長或檢察總長認再議為無理由而駁回之處分者
    ，得於接受處分書後十日內委任律師提出理由狀，向該管第一審法院聲請交付審
    判；又法院認為交付審判之聲請不合法或無理由者，應駁回之，刑事訴訟法第二
    百五十八條之一及第二百五十八條之三第二項前段分別定有明文。又法院為聲請
    交付審判之裁定前，得為必要之調查，刑事訴訟法第二百五十八條之三第三項雖
    定有明文，然依上開刑事訴訟法之立法意旨，既係對於檢察官不起訴或緩起訴裁
    量權制衡之一種外部監督機制，是法院就上開證據調查之範圍，應僅限於偵查中
    曾顯現之證據，不得再就告訴人於聲請交付審判時所提出之新證據再為調查，亦
    不可蒐集偵查卷宗外之證據。
三、經查：
  （一）聲請人原告訴意旨略以：同案被告鍾小平為台北市議會議員，以接受被告乙
        ○○○陳情為由，於八十八年十一月二十五日召開記者會，並散發不實之資
        料指稱告訴人甲○○為一詐騙集團並涉嫌詐騙被告乙○○○等事實，藉以毀
        損聲請人甲○○之名譽，因認被告乙○○○涉有刑法第三百十條第一項之誹
        謗罪嫌，此有聲請人所提出之告訴狀影本一紙在卷可稽。
  （二）上開案件前經台灣台北地方法院檢察署檢察官依據偵查結果，而以：(一)被告
        乙○○○和告訴人甲○○間確有投資糾紛，且告訴人前經本署檢察官為不起
        訴處分，原因之一是證券交易法事後將一些犯罪除罪化所致，此參卷附本署
        八十八年度偵字第二五九二三號處分書即明。準此，本件被告乙○○○於案
        發當時，因而為意見陳述，能否認其有誹謗告訴人之犯意即有疑問。(二)本件
        同案被告鍾小平辯稱係因有員警懷疑告訴人所涉前案有遭壓力遲未送檢方偵
        辦，其才揭發該案，此有卷附台北市議會公報可參，而證券投資糾紛亦難謂
        絕對與公益無關，從而本件同案被告鍾小平所為是否確係惡意誹謗告訴人，
        而絕無刑法第三百十一條之以善意發表言論的情事，即有可疑，亦即如有一
        因自衛、自辯或保護合法之利益者；二公務員因職務而報告者。三對於可受
        公評之事，而為適當之評論者；四對於中央及地方之會議或法院或公眾集會
        之記事等情事之存在，即可以之作為誹謗罪之阻卻構成要件事由。準此，本
        件被告二人是否有誹謗告訴人之犯意，尚難確認等理由，因認被告乙○○○
        及同案被告鍾小平本件誹謗罪嫌尚有不足，而依刑事訴訟法第二百五十二條
        第十款之規定為不起訴處分在案；又前開案件經聲請人即告訴人聲明不服，
        而於九十一年三月四日具狀聲請再議，旋由台灣高等法院檢察署檢察長於九
        十一年五月二十四日以九十一年上聲議字第三三一號處分書認為：被告乙○
        ○○堅決否認提供任何資料與同案被告鍾小平，亦未委託其召開記者會，同
        案被告鍾小平亦是承其在記者會上所陳述之資料，係由其他民眾所提供等語
        ，是既無積極事證足以證明被告乙○○○曾委託或提供任何資料給予同案被
        告鍾小平召開記者會，則無論同案被告鍾小平在記者會上所為之陳述是否屬
        實，即與被告乙○○○無關，原檢察官認其並無誹謗罪嫌，並無不當，而駁
        回聲請人所為前開再議之聲請，嗣於九十一年六月五日將上開處分書送達於
        聲請人，經聲請人於九十一年六月十四日委任律師提出理由狀向本院聲請交
        付審判等情，業經本院依職權調閱台灣台北地方法院檢察署八十八年度他字
        第二九三七號、九十年度偵字第六六一號及台灣高等法院檢察署九十一年度
        上聲議字第三三一號卷宗查明無訛，並有聲請人所提出之九十年度偵字第六
        六一號不起訴處分書、台灣高等法院檢察署九十一年度上聲議字第三三一號
        處分書及交付審判聲請狀各一份在卷參。
  （三）又本院依職權調閱台灣台北地方法院檢察署八十八年度他字第二九三七號、
        九十年度偵字第六六一號及台灣高等法院檢察署九十一年度上聲議字第三三
        一號卷宗之結果：
      (一)被告乙○○○於八十八年十二月二十一日及八十九年六月八日偵查中均否認
        提供資料予同案被告鍾小平，而同案被告鍾小平於八十九年六月八日調查中
        亦供稱：被告乙○○○並未提供其資料等語，是台灣高等法院檢察署所為上
        開事實之認定，自非無據。
      (二)又聲請人所稱同案被告鍾小平於記者會所述之情節與被告乙○○○向台灣台
        北地方法院檢察署所提出之聲請人涉嫌詐欺、偽造文書等案件中告訴之內容
        相同乙節，雖經其提出台灣台北地方法院檢察署八十八年度偵字第二五九二
        三號、第二五九二四號不起訴處分書一份為證；然同案被告鍾小平於八十九
        年六月八日調查中供稱：「（問：你是依據什麼召開記者會？）‧‧‧有一
        位警員向我陳情之後我才開始去瞭解，‧‧‧我是避免別人受害所以站出來
        揭發，我主動找羅女士到議會來跟我談，主要是警（員）主動先提供我，我
        才找羅女‧‧‧」等語，復於九十年十月九日偵查中供稱：「（問：你開記
        者會資料是否乙○○○提供？）是松山分局五個警察主動找到我，分局長辦
        到甲○○都不送，他們覺得很奇怪，所以他們也找了些證人提供給我。」等
        語；而依卷附之同案被告鍾小平所提供之八十八年十一月二十九日質詢紀錄
        所載，被告鍾小平召開記者會之時間係於台北市政府警察局松山分局受理被
        告乙○○○所提出前開告訴之後，是自難僅以被告乙○○○之告訴內容與同
        案被告鍾小平於該記者會中所為之陳述相類即認確由被告乙○○○提供該等
        資料；況該等資料縱係確由被告乙○○○所提供，然依卷內現存事證，亦難
        認被告乙○○○就同案被告鍾小平於八十八年十一月二十五日所為召開記者
        會之行為有何事前謀議或授意之行為，是聲請人執此逕認原處分有所不當，
        自非可採。
      (三)至聲請人所稱同案被告鍾小平於八十八年十一月二十五日召開記者會所敘之
        內容，係由被告乙○○○向同案被告鍾小平陳情所提供乙情，雖經其提出中
        時晚報八十八年十一月二十五日之報導為證，然依聲請人於交付審判聲請狀
        內所檢附之中國時報、聯合報、自由時報於八十八年十一月二十六日之報導
        觀之，其內容均未提及被告乙○○○向同案被告鍾小平陳情一事，而記者所
        為之新聞報導，本係針對參與記者會之所見所聞，依其個人主觀上認知所為
        之陳述，尚難即認所為之報導與客觀之事實確無出入，自難僅以該等報導逕
        認被告乙○○○確有向同案被告鍾小平陳情並提供該等資料之情事；況被告
        乙○○○縱確曾就該等事實向同案被告鍾小平陳情，然同案被告鍾小平於接
        受陳情後所為之處理方式本非陳情人所得預期，自難逕以該等事實即認被告
        乙○○○確有提供其對聲請人所提出告訴之內容以供同案被告鍾小平召開記
        者會之行為；而依卷內現有事證，亦難認被告乙○○○就同案被告鍾小平所
        為召開記者會之行為有何犯意聯絡及行為分擔，是聲請人執此指摘原處分尚
        有未洽，亦不足採。
    綜上所述，原不起訴分書及駁回再議聲請之處分書以前開理由認被告乙○○○所
    涉誹謗罪嫌之犯罪嫌疑尚屬不足，經核與卷內現存事證並無不合，是原檢察官及
    台灣高等法院檢察署檢察長據此就被告乙○○○所涉上開誹謗案件分別予以不起
    訴處分及駁回再議之聲請，於法自無違誤。聲請意旨仍執前詞，對於原處分漫加
    指摘求予交付審判，非有理由，應予駁回。
據上論斷，應依刑事訴訟法第二百五十八條之三第二項前段，裁定如主文。
中      華      民      國    九十一    年     十一     月    二十五    日
                  臺灣臺北地方法院刑事第九庭
                                    審判長法  官    李英豪
                                          法  官    張江澤
                                          法  官    黃雅君
本裁定不得抗告。
右正本證明與原本無異。
                                          書記官    梁淑時
中      華      民      國    九十一    年     十一     月    二十五    日
